【裁判字號】    91,訴,804
【裁判日期】    920423
【裁判案由】    違反毒品危害防制條例
【裁判全文】
臺灣新竹地方法院刑事判決                          九十一年度訴字第八０四號
    公  訴  人  臺灣新竹地方法院檢察署檢察官
    被      告  甲○○
右列被告因違反毒品危害防制條例案件，經檢察官提起公訴（九十年度偵字第五三四
二號），本院判決如左：
    主  文
甲○○無罪。
    理  由
一、公訴意旨略以：被告甲○○在不詳時間起，持有第一級毒品海洛因零點五公克，
    並放置於其位於新竹縣新埔鎮○○里○○街二三八巷七號住處客廳內手推車鐵架
    上之眼鏡盒內。嗣於九十年九月五日下午二時四十分許，為警在上址當場查獲，
    並扣得第一級毒品海洛因零點五公克、注射針筒二支。因認被告涉有違反毒品危
    害防制條例第十一條第一項之持有第一級毒品犯嫌等語。
二、按犯罪事實應依證據認定之，無證據不得推定其犯罪事實，又不能證明被告犯罪
    者，應諭知無罪之判決，刑事訴訟法第一百五十四條、第三百零一條第一項分別
    定有明文。次按認定犯罪事實所憑之證據，雖不以直接證據為限，間接證據亦包
    括在內；然無論直接或間接證據，其為訴訟上之證明，須於通常一般之人均不致
    於有所懷疑，而得確信其為真實之程度者，始得據之為有罪之認定，最高法院著
    有七十六年度台上字第四九八六號判例可參。
三、公訴人認被告涉有前揭持有第一級毒品罪嫌，無非以右開犯罪事實，有扣案之第
    一級毒品可證，被告雖辯稱毒品是真實姓名不詳綽號「明豐」的人所有，惟被告
    並不否認在其客廳鐵架上眼鏡盒內查獲海洛因，可知毒品放置的位置係被告所支
    配且經常使用，又毒品對慣於施用毒品之人，係價值非低之物，豈有將己所有之
    毒品，隨意放置於他人家中，是被告所辯係事後卸責之詞，不足採信等為其依據
    。訊據被告堅詞否認有公訴人所指持有第一級毒品海洛因之犯行，辯稱扣案毒品
    雖是在伊做生意的手推車上查到的，但並非伊所有，警察前來查獲時，伊人正在
    樓上睡覺，伊在做粉腸批發生意，家門平常均未上鎖等語。
四、經查：
（一）新竹縣警察局新埔分局刑事組偵查員丙○○、乙○○於九十年九月五日下午二
      時四十分許前往被告位於新竹縣新埔鎮○○里○○街二三八巷七號住處，因大
      門未上鎖遂直接進入屋內，而在客廳內手推車鐵架上查獲裝有二包海洛因毒品
      及二支注射針筒之眼鏡盒，斯時被告始自樓上下樓並當場表示東西是不詳人士
      所放等情，業經證人乙○○到庭證述無訛（見本院九十二年二月十八日訊問筆
      錄第三至四頁），而扣案之白色粉末二包，經送往檢驗結果確為第一級毒品海
      洛因，合計淨重零點一六公克（包裝重零點四二公克），此有法務部調查局（
      九０）陸（一）字第九０一八０四四二號鑑定通知書附於九十年度偵字第五三
      四二號卷第三十頁可稽，是以證人丙○○、乙○○於當日在被告住處所查獲扣
      案之物，確係第一級毒品海洛因無誤。
（二）然本件扣得毒品之處係一樓客廳內之手推車鐵架上，而依照常情，客廳係公共
      區域，並非個人排他使用之區域，況被告之住處並未上鎖已前所述，是以在被
      告住處所查得之毒品得否一概認定必屬被告所有，尚有疑問。
（三）再者，被告於警訊時所親自採集封緘之尿液檢體，經送昭信科技顧問股份有限
      公司以目前最具公信力之酵素免疫分析法篩選，並以氣相層析質譜分析法確認
      ，均呈海洛因毒品之陰性反應，此有採尿室毒品人口到場採尿名冊、昭信科技
      顧問股份有限公司濫用藥物陰性檢體檢驗報告各一份在卷可按（見九十年度偵
      字第五三四二號卷第二十六、二十七頁），是以被告既未施用海洛因，則其有
      無甘冒觸法之險貿然將海洛因置於手推車上而持有之必要及可能即殊值懷疑。
（四）況本件證人查獲毒品時僅就海洛因毒品及針筒扣案，該眼鏡盒並未一併扣案等
      情，經證人乙○○於本院調查時供述明確（見本院九十二年二月十八日訊問筆
      錄第四頁），而扣案之海洛因毒品因已送調查局鑑定成分、重量，送驗過程中
      必遭多人觸摸，而無法鑑定其上有無被告之指紋，另扣案之針筒，經本院送內
      政部警政署刑事警察局鑑驗亦未發現可資比對之指紋而無法比對一節，亦有內
      政部警政署刑事警察局九十二年三月十一日刑紋字第０九二００三六九五二號
      鑑驗書一份附於本案卷足憑，是並無證據證明被告曾觸摸過該眼鏡盒或海洛因
      毒品及針筒，而得以認定本件扣案毒品確係被告所持有。
（五）綜上所述，公訴人所舉之證據尚未達通常一般之人均不致於有所懷疑，而得確
      信其為真實之程度者，不足作為被告有罪之認定，此外，本院復查無其他證據
      證明被告確有公訴人所指之違反毒品危害防制條例第十一條第一項持有第一級
      毒品之犯行，揆諸首揭說明，既無積極證據足認被告有上開犯行，不能證明被
      告犯罪，本院自應依法對被告諭知無罪之判決，以免冤抑。
五、扣案之第一級毒品海洛因貳包（合計淨重零點一六公克，包裝重零點四二公克）
    雖屬違禁物，然沒收為從刑之一種，依主從不可分原則，本件諭知無罪，既無主
    刑，從刑亦失所附麗，故扣案之海洛因毒品，應由檢察官另行聲請單獨宣告沒收
    ，併此敘明。
六、據上論斷，應依刑事訴訟法第三百零一條第一項前段，判決如主文。
本案經檢察官邱朝智到庭執行職務。
中      華      民      國    九十二    年      四      月    二十三    日
                              臺灣新竹地方法院刑事第二庭
                                      法    官  黃美盈
如不服本判決，應於判決送達後十日內向本院提出上訴狀（應附繕本），上訴於臺灣
高等法院。
右正本證明與原本無異。
                                      書 記 官  吳尚文
中      華      民      國    九十二    年      四      月    二十四    日


司法院資訊處製作；財團法人民間司法改革基金會備份。
